【裁判字號】    95,重勞訴,22
【裁判日期】    951030
【裁判案由】    確認僱傭關係存在等
【裁判全文】
臺灣臺北地方法院民事判決            95年度重勞訴字第22號
原      告  丙○○
                        -2號.
            甲○○
共      同
訴訟代理人  陳志勇律師
複  代理人  謝碧鳳律師
            楊逸民律師
送達代收人  丁○○
被      告  榮民工程股份有限公司
法定代理人  乙○○
訴訟代理人  劉志鵬律師
            陳文靜律師
上列當事人間確認僱傭關係存在等事件，經本院於民國95年10月
16日言詞辯論終結，判決如下：
    主  文
原告之訴及假執行之聲請均駁回。
訴訟費用由原告負擔。
    事實及理由
一、本件原告起訴主張：原告丙○○、甲○○分別於民國80年
    12月2日、84年1月10日起受雇於被告，前者擔任品管人員，
    後者擔任技術員之工作，每月薪資分別為新台幣（下同）
    38,965元、41,590元，詎被告為規避給付資遣費或退休金之
    責，與伊等分別訂定3年、1年、6月、3月或2月不等之「僱
    用定期勞動工契約書」（下稱系爭勞動契約書），並於契約
    期滿後不斷續約，嗣依序於95年2月28日、95年3月31日，以
    與伊等契約期間屆滿為由，終止兩造間之勞動契約，惟兩造
    間之勞動契約形式上雖為定期契約，實則迄至被告終止契約
    時止，伊等受雇期間已達十餘年之久，所任工作具有繼續性
    ，兩造間之勞動契約自屬不定期勞動契約，被告所提出之系
    爭勞動契約書中關於定期之約定顯違反勞動基準法（下稱勞
    基法）強制規定並顯失公平，應屬無效。乃被告藉故以定期
    契約到期不續約為由，違法終止契約，復命伊等辦妥離職，
    拒絕伊等提供勞務，為此依兩造間勞動契約法律關係，提起
    本件訴訟，而聲明請求：(一)確認兩造間僱傭關係存在。(二)被
    告應自民國95年3月1日起至原告丙○○復職日止，按月於每
    月10日給付原告丙○○38,965元。(三)被告應自95年4月1日起
    至原告甲○○復職日止，按月於每月10日給付原告甲○○
    41,590元。(四)並陳明願就上開聲明(二)、(三)項供擔保，請准宣
    告假執行。
二、被告則以：伊係於87年6月29日依公司法核准設立之公司，
    僅係原行政院國軍退除役官兵輔導委員會榮民工程事業管理
    處（下稱退輔會榮工處）將其所承攬之部分工程合約及勞工
    僱傭契約轉讓由伊承擔。原告丙○○、甲○○自始即係基於
    「北宜高速公路工程」（下稱北宜高工程）受雇，是原告等
    係基於特定工程而受雇於伊，兩造間所簽訂者屬特定性工作
    之定期契約，北宜高工程業於95年4月15日竣工，竣工前已
    無工作可供原告施作，兩造間勞動契約均因期限屆滿而消滅
    ；縱認兩造間勞動契約仍存在，惟原告所得請求給付者應僅
    為「員工薪資」部分，不含屬恩惠性給與之「工作津貼」及
    「施工津貼」等語，資為抗辯，而聲明：(一)原告之訴及假執
    行之聲請均駁回。(二)如受不利判決，願供擔保請准宣告免為
    假執行。
三、查被告係因政府公營事業民營化政策而於87年6月29日核准
    設立登記，原退輔會榮工處所承攬之部分工程合約及勞工僱
    傭契約由被告承擔。而原告丙○○、甲○○分別自80年12
    月2日、84年1月10日起，與退輔會榮工處及嗣後承擔之被告
    簽訂為期3年、1年、6至2月不等之系爭勞動契約書，擔任品
    管人員及技術員之工作，薪資每月10日發放，最後乙次契約
    書約定屆期日依序為95年2月28日、95年3月31日，經被告於
    95年2月8日、95年3月8日以與原告等間契約期間屆滿為由，
    終止兩造間之勞動契約，之後即未續訂新約，北宜高工程業
    於95年4月15日竣工等情，有原告提出之勞工保險被保險人
    投保資料表明細、薪資通知單、僱用定期勞動工契約書、通
    知終止契約函、調配通知、被告公司基本資料查詢（見本院
    95年度北勞調字第61號卷第15至58頁），及被告提出工程竣
    工報告表（見本院卷第99、100頁）等件為證，且為兩造所
    不爭執，堪認為真正。
四、原告主張兩造間之契約應為不定期之勞動契約，被告以契約
    期間屆滿為由解僱伊等並不合法，兩造間之勞動契約關係仍
    繼續存在，被告應給付工資等語，則為被告所否認，並以前
    詞置辯。是本件首應審究者，厥為兩造間僱傭契約之性質究
    竟為何？經查：
  (一)按「勞動契約，分為定期契約及不定期契約。臨時性、短期
    、季節性及特定性工作得為定期契約；有繼續性工作應為不
    定期契約」「定期契約屆滿後，有左列情形之一者，視為不
    定期契約：一、勞工繼續工作而雇主不即表示反對之意思者
    。二、雖經另訂契約，惟其前後勞動契約之工作期間超過90
    日，前後契約間斷期間超過30日者」「前項規定於特定性或
    季節性之定期工作不適用之。」勞動基準法第9條第1、2、3
    項定有明文。可認特定性工作得訂立定期契約，契約屆滿，
    即使另訂新約，前後未有間斷，亦不因而視為不定期契約。
    又所謂特定性工作，依勞動基準法施行細則第6條第4款前段
    規定，係指可在特定期間完成之非繼續性工作而言，合先敘
    明。
  (二)查兩造間訂有系爭勞動契約書，不問係與退輔會榮工處抑與
    被告所簽訂，其首端名稱均載明為「僱用定期勞動工契約書
    」，且契約中記載甲方即雇主為榮民工程事業管理處「北宜
    施工處」或榮民工程股份有限公司「北宜施工處」，並載明
    「甲方因承辦北宜高速公路工程，.... 僱用乙方擔任....
     工作，.....乙方受僱後接受甲方監督指揮，擔任前述工程
    範圍內之部分特定性工作」、「甲方因承辦北宜高速公路..
    .... 工程，以特定性定期契約僱用乙方擔任其中部分工作
    」等語，有系爭勞動契約書附卷可參（見上開北勞調卷第25
    頁至第34頁、第46頁至第52頁），而「北宜高速公路」工程
    ，姑不論被告係分次投標取得或係分段施作，抑不論各標次
    工程與業主間是否定有完工日期，其工程之完工，乃可確定
    ，顯非具有繼續性且無止期，亦非原告所不得預期，應屬勞
    動基準法施行細則第6條第4款所指之特定性工作，並堪認原
    告均應明知被告係因應特定性工程之需要而僱用原告。
  (三)再觀諸系爭勞動契約書中就原告之工資、工作時間、例假日
    、特別休假、請假、勞健保與職業災害之補償已予明定，就
    契約期限部分，或約定：「自中華民國年月日起至年月日止
    為勞僱期間，期滿即自動終止勞僱關係，甲方（即被告）不
    另負契約屆期通知之義務」（如上開北勞調卷第26頁所載）
    ，或約定：「自中華民國年月日起至年月日止，期滿即自動
    終止勞僱關係，甲方（即被告）不負契約屆期通知之義務」
    （如上開北勞調卷第28頁所載）。另於就契約之終止部分，
    亦約定「因契約期滿而終止時，依勞基法第18條規定，乙方
    （即原告）不得向甲方要求發給預告工資及資遣費」（如上
    開北勞調卷第26頁反面第11條第5項、第28頁第10條第4項）
    等情，益徵兩造均係基於特定性工作定期契約之認知而簽訂
    契約甚明，是兩造間之勞動契約核屬定期性契約。原告於簽
    約當時並未異議或保留，且願依契約內容而為訂立，自不得
    事後再為爭執系爭契約為不定期契約。查被告承攬之北宜高
    工程，最後竣工日為95年4月15日，已如前述，堪認被告抗
    辯本件因契約到期，且工程已不需要原告所具備技術之勞工
    ，契約業經合法終止等語，應可信實。是原告主張兩造間勞
    動契約為不定期契約，被告之終止契約違反勞基法第9條規
    定云云，均無足取。
  (四)原告雖主張被告定有「定期契約僱用職工改不定期契約僱用
    作業要點」（下稱系爭作業要點），其等所從事者為被告經
    常性之主要經濟活動所生之工作，自屬有繼續性之工作，不
    因該業務之來源而影響系爭勞動契約為不定期之性質，且原
    告亦享有特別休假，與一般定期契約無特別休假不同，顯見
    被告係為規避主管機關審核及勞基法應給付資遣費及退休金
    等強制規定而以一年以下定期契約名義簽訂，系爭勞動契約
    書關於期間之約定應屬無效等語。然查：
    1.按勞基法施行細則第6條第4款固規定：「特定性工作其工
      作期間超過1年者，應報請主管機關核備」等語，核此規
      定係基於保障勞工權益，主管機關對較長期之定期契約，
      予以審查，以免雇主藉定期契約規避其義務。惟其並未規
      定未報請核備者，即應視為不定期契約（最高法院87 年
      台上字第2578號判決意旨參照）。是主管機關核備與否，
      並不影響其工作性質為繼續性或非繼續性，亦即核備與否
      並不影響其應為定期或不定期契約。況本件勞資事件所涉
      兩造間私權利之法律關係，行政院勞工委員會並無認定兩
      造契約實體關係之權責，故原告主張被告違反勞基法施行
      細則第6條規定，故為規避主管機關審核，是該期間約定
      為無效，被告終止系爭契約不合法云云，殊不足取。
    2.次按勞基法施行細則第6條第4款規定，特定性工作係指可
      在特定期間完成之非繼續性工作而言，故判斷是否為特定
      性工作，應由勞工所從事之工作內容認定之，而非以僱主
      是否以之為主要經濟活動為據。本件原告從事者為被告公
      司登記範圍之業務，而公司僱用勞工，不論定期與否，亦
      必係從事公司之主要經濟活動，以增進公司之經濟效益，
      鮮少有僱用勞工而非從事於雇主主要之經濟活動者。且倘
      若認勞工從事者為公司之主要經濟活動，即屬具有繼續性
      ，將使勞基法關於特定性工作之規定，形同具文，是原告
      主張只要是主要或持續性營業，即應屬繼續性工作云云，
      並無可取。
    3.被告雖訂有系爭改不定期契約作業要點（見上開北勞調卷
      第67至69頁），為被告所不爭，惟辯稱係因對特定工程所
      需而僱用之定期契約勞工，該勞工僅限於契約約定時間提
      供勞務，其對優秀之勞工希能有長期合作而非限於特定工
      程機會，故訂有系爭作業要點等語。查依被告公司所營事
      業為綜合營造業、多項工程及所衍生之業務，有被告公司
      基本資料查詢在卷可佐（見上開北勞調卷第54頁），是被
      告就其業務及經營運作上，對於勞工之需求，係因應特定
      性工作或有持續之必要，本即應視情況而決之，則被告上
      開所辯，衡諸一般常情，尚難認有相違之處，應可信實。
      況兩造間之勞動契約之性質，既應視實際情況而定，而原
      告於簽訂系爭勞動契約書時，已知係為特定性工作，則被
      告於契約期滿後有無再為僱用原告之必要，應係由被告基
      於企業營運整體考量決之，殊與系爭作業要點無涉，原告
      執此謂被告有脫法行為云云，難以採信。
    4.至於原告得享有特別休假，乃因系爭勞動契約書中有關於
      特別休假之約定，基於契約自由原則，兩造約定被告按勞
      基法規定計算特別休假，於法並無不合，是原告以此主張
      本件應係不定期契約，被告有脫法行為云云，亦無足取。
    5.系爭勞動契約書既載明被告因承辦北宜高工程而僱用原告
      ，並均約定期滿即自動終止勞僱關係，被告不另負契約屆
      期通知之義務，已如前述，可見被告確係為承辦北宜高工
      程而僱用原告，承辦工作內容明確，足認係在特定期間內
      可完成之非繼續性工作，是本件縱因其間另簽新約多次，
      然因該工程期間較長，乃展延簽訂新約，依契約自由原則
      ，各該契約應屬有效，不因此變成不定期契約，難認被告
      有何原告所指之脫法行為或違反勞基法強制規定可言。原
      告既簽訂系爭勞動契約書又擔任工作，即應依照契約內容
      履行，其等復未能舉證證明被告有何為規避法律而故為簽
      定定期契約之行為，是原告主張系爭勞動契約書均以特定
      期限訂定契約終止日，非就工程完工日或預期工程完工期
      間訂定勞動契約，與「可在特定期間完成」之要件不符，
      應係不定期契約云云，即無可取。
  (五)綜上，兩造間勞動契約之性質係屬特定性工作定期契約，而
    兩造間所簽訂最後乙次之勞動契約期限分別於95年2月28日
    、95年3月31日屆滿，依契約約定，期滿時契約終止，本無
    待被告之預告，被告自無違法終止勞動契約之情形。故兩造
    之僱傭關係已因契約期限屆滿而消滅。是兩造另爭執工作津
    貼、施工津貼是否應列入工資，無庸再予審究，附此敘明。
五、綜上所述，兩造間之勞動契約核屬定期契約，因期限屆滿而
    告終止，從而原告請求確認兩造間僱傭關係存在並請求被告
    按月給付其等如聲明所示之薪資，為無理由，應予駁回，其
    等既受敗訴判決，其等假執行之聲請即失所附麗，亦不應准
    許。
六、至兩造其餘之攻擊或防禦方法，及未經援用之證據資料，經
    本院斟酌後，認為均不足以影響本判決之結果，自無一一詳
    予論述之必要，附此敘明。
七、據上論結：原告之訴為無理由，依民事訴訟法第78條、第85
    條第1項前段，判決如主文。
中    華    民    國    95    年    10    月    30    日
                  勞工法庭    法  官  管靜怡
以上正本係照原本作成
如對本判決上訴，須於判決送達後20日內向本院提出上訴狀
中    華    民    國    95    年    10    月    30    日
                              書記官  趙郁涵


司法院資訊處製作；財團法人民間司法改革基金會備份。
